臺灣雲林地方法院民事判決
110年度家繼簡字第2號
原      告  張妙惠  
訴訟代理人  陳婉娟  
被      告  張鶴年  
            張淑貞  
            張文徽  
上列當事人間請求分割遺產等事件，本院於中華民國110年8月24
日言詞辯論終結，判決如下：
    主      文
兩造公同共有被繼承人張岩雄如附表一所示之遺產准予分割，分
割方法如附表一「分割結果欄」所示。
訴訟費用新臺幣貳仟捌佰柒拾元由兩造按附表二所示應繼分比例
負擔。
    事實及理由
壹、程序方面：
一、按訴狀送達後，原告不得將原訴變更或追加他訴，但請求之
     基礎事實同一者，或擴張或減縮應受判決事項之聲明者，
    不 在此限，上開規定為家事訴訟事件所準用，民事訴訟法
    第25 5條第1項第2、3款、家事事件法第51條定有明文。本
    件原告原起訴請求分割遺產，並聲明：㈠被告應協同原告就
    坐落南投縣○○鎮○○段00000地號土地辦理繼承登記；㈡前項土
    地請求按兩造應繼分比例分割；㈢請求分割被繼承人張岩雄
    名下現金及存款；㈣訴訟費用由被告連帶負擔。嗣於民國110
    年5月4日當庭變更聲明為：兩造公同共有被繼承人張岩雄如
    附表一所示之遺產，分割如附表一「分割結果」欄所示。核
    原告變更之聲明與其原起訴聲明之基礎事實同一，與上開規
    定並無不合，自應予准許。 
二、被告張鶴年、張淑貞、張文徽經合法通知，未於言詞辯論期
    日到場，核無民事訴訟法第386條各款所列情形，茲依原告
    聲請，由其一造辯論而為判決。
貳、實體方面：
一、原告主張：兩造之被繼承人張岩雄於民國100年5月29日死亡
    ，兩造均為其子女，對於被繼承人張岩雄遺產之應繼分比例
    如附表二所示皆各4分之1。兩造被繼承人張岩雄遺有如附表
    一所示之遺產，依法由兩造繼承，兩造並已就不動產部分辦
    妥公同共有之繼承登記，惟兩造就分割方法無法達成協議，
    故提起本件訴訟，請求分割被繼承人張岩雄如附表一所示之
    遺產，又附表一編號1南投縣○○鎮○○段00000地號土地，因被
    繼承人過世後均無人耕種，主張予以變價分割，由各繼承人
    均分拍賣所得價金，較為公平，其餘現金存款及股票部分請
    求以應繼分方式分配等語，並聲明：兩造公同共有被繼承人
    張岩雄所遺如附表一所示之遺產，分割如附表一「分割結果
    欄」所示。
二、被告張鶴年、張淑貞、張文徽則均未到庭表示意見，亦未於
    言詞辯論期日到場，且未提出書狀作任何聲明或陳述。
三、本院得心證之理由：
  ㈠按繼承人有數人時，在分割遺產前，各繼承人對於遺產全部
    為公同共有；繼承人得隨時請求分割遺產，但法律另有規定
    或契約另有訂定者，不在此限，民法第1151條、第1164條分
    別定有明文。次按共有物分割之方法不能協議決定者，法院
    得因各共有人之聲請命為以原物分配於各共有人或變賣共有
    物，以價金分配於各共有人。而公同共有物分割之方法，除
    法律另有規定外，應依關於共有物分割之規定，民法第824
    條第2項、第830條第2項分別定有明文。分割共有物究以原
    物分割或變價分割為適當，法院應斟酌當事人之意願、共有
    物之使用情形、經濟效用及全體共有人之利益等情形為適當
    之分割，不受共有人所主張分割方法之拘束。亦即裁判分割
    共有物訴訟為形式之形成訴訟，其事件本質為非訟事件，故
    法院定共有物之分割方法，雖應斟酌當事人之聲明、共有物
    之性質、經濟效用及全體共有人之利益等公平決之，然不受
    當事人聲明之拘束。再者，終止遺產之公同共有關係，應以
    分割方式為之，將遺產之公同共有關係終止改為分別共有關
    係，性質上係屬分割遺產方法之一（最高法院82年臺上字第
    748號判決要旨參照）。
  ㈡經查，原告主張被繼承人張岩雄於100年5月29日死亡，其遺
    有如附表一所示之遺產尚未分割，而兩造均為被繼承人張岩
    雄之繼承人，應繼分各如附表二所示，又兩造就如附表一編
    號1所示之遺產，已辦妥公同共有之繼承登記等事實，業據
    原告到庭陳述明確，並提出被繼承人張岩雄的除戶戶籍謄本
    、繼承系統表、繼承人戶籍謄本、如附表一編號1所示土地
    之土地登記第一、三類謄本、財政部中區國稅局遺產稅逾核
    課期間證明書、中華郵政股份有限公司郵政儲金帳戶查詢表
    、玉山銀行110年1月21日玉山個（集中）字第1100005974b
    號函暨所檢附被繼承人張岩雄存戶個人資料、雲林縣斗六市
    農會查詢金融遺產內容結果通知表、合作金庫商業銀行斗六
    分行存款餘額回覆通知、臺灣土地銀行斗六分行110年1月19
    日斗六字第1100000221號函、第一商業銀行110年1月15日一
    總營集字第04957號函暨檢附被繼承人張岩雄帳戶餘額資料
    、彰化商業銀行股份有限公司110年1月18日彰作管字第1102
    0000322號函暨檢附被繼承人張岩雄往來業務查詢明細表、
    臺灣銀行斗六分行110年1月20日斗六營字第11000003201號
    函暨檢附被繼承人張岩雄存款明細資料等件在卷可佐，經本
    院依職權向財政部中區國稅局雲林分局調取被繼承人張岩雄
    的全國財產稅總歸戶財產查詢清單查核無訛，堪信為真實，
    是本件被繼承人張岩雄所遺應予分割之遺產範圍，應以如附
    表一所示之遺產為其標的，堪予認定。又本件兩造繼承人就
    被繼承人張岩雄之遺產無法協議分割乙節，有本件調解不成
    立之調解紀錄表在卷可參，而系爭遺產並無不能分割之情形
    ，且無證據顯示兩造彼此間訂有不分割遺產之協議，或被繼
    承人張岩雄有以遺囑禁止遺產之分割或定分割遺產之方法，
    則原告本於繼承人之地位，依照上開法條規定，請求分割被
    繼承人張岩雄所遺如附表一所示之遺產，核無不合，應予准
    許。又本院審酌如附表一所示遺產的性質、利用價值、經濟
    效用及全體繼承人之利益等情事後，認原告請求如附表一所
    示之遺產，除將編號1坐落南投縣○○鎮○○段00000地號土地准
    予變價分割，所得價金由兩造按如附表二所示之應繼分比例
    分配之外，其餘編號2至12之存款餘額、股票均由兩造按如
    附表二所示之應繼分比例分割取得，要屬公平妥當，於法尚
    無不合。從而，原告請求依如主文第一項所示之方法分割被
    繼承人張岩雄之遺產，應予准許，爰判決如主文第一項所示
    。
四、按因共有物分割、經界或其他性質上類似之事件涉訟，由敗
    訴當事人負擔訴訟費用顯失公平者，法院得酌量情形，命勝
    訴之當事人負擔其一部，民事訴訟法第80條之1定有明文。
    本件分割遺產之訴，屬固有必要共同訴訟，兩造間本可互換
    地位，且均蒙其利，而被告應訴係因訴訟性質所不得不然，
    是認本件訴訟費用應由兩造按其應繼分比例負擔，較為公允
    ，爰判決如主文第二項所示。
五、據上論結，原告之訴為有理由，依家事事件法第51條，民事
    訴訟法第385條第1項前段、第80條之1 、第85條第1項前段
    ，判決如主文所示。
中    華    民    國    110    年    8    月    31    日
                  家事法庭     法  官  黃瑞井   
以上正本係照原本作成。
如對本判決上訴，須於判決送達後20日之不變期間內，向本院提
出上訴狀。
中    華    民    國    110    年    8    月    31    日
                               書記官  顏錦清   
　　　　　　　　　　　　　　 
附表一：被繼承人張岩雄所遺遺產     編號 遺產項目 面積（平方公尺） 權利範圍 分割結果  1 南投縣○○鎮○○段 00000地號土地。 1,025.00   1/1 准予變價分割，所得價金由兩造按如附表二所示之應繼分比例分配之。  2 合作金庫商業銀行斗六分行活期存款新臺幣404,562元及其孳息（帳號：0000000000000）。     由兩造按如附表二所示之應繼分比例分割取得。  3 斗六市農會活期存款新臺幣123,339元及其孳息（帳號：0000000-00-0000000）。            同上  4 臺灣銀行斗六分行活期儲蓄存款新臺幣12,419元及其孳息（帳號：000000000000）。           同上  5 臺灣銀行斗六分行定期存款新臺幣300,000元及其孳息（帳號：000000000000）。           同上  6 臺灣土地銀行斗六分行存款新臺幣240.9元及其孳息（帳號：000000000000）。           同上  7 彰化商業銀行股份有限公司存款新臺幣480元及其孳息（帳號：00000000000000）。           同上  8 第一商業銀行存款新臺幣64元及其孳息（帳號：00000000000）。            同上  9 玉山商業銀行存款新臺幣13元及其孳息（帳號：0000-000-000XXX）。           同上  10 中華郵政活期存款新臺幣115,240元及其孳息（帳號：00000000000000）。           同上  11 中華郵政劃撥存款新臺幣20,201元及其孳息（帳號000000000000000）。            同上  12 年代網際事業股份有限公司股票963股。           同上 

附表二：兩造對被繼承人張岩雄遺產之應繼分比例    編號 姓名 應繼分比例 備註  1 張鶴年 1/4 被繼承人之長子  2 張淑貞 1/4 被繼承人之長女  3 張文徽 1/4 被繼承人之次男  4 張妙惠 1/4 被繼承人之次女